臺灣新北地方法院民事判決
110年度婚字第553號
原      告  甲○○  


被      告  乙○○  




上列當事人間請求離婚事件，本院於民國111年2月14日言詞辯論
終結，判決如下：
    主  文
准原告與被告離婚。
訴訟費用由被告負擔。
    事實及理由
壹、程序部分：
    本件被告經合法通知未於言詞辯論期日到場，核無民事訴訟
    法第386條各款所列情形，依家事事件法第51條準用民事訴
    訟法第385條第1項前段規定，爰依原告之聲請，由其一造辯
    論而為判決。
貳、實體部分：
一、原告主張：兩造於民國67年6月4日結婚，婚姻期間育有3名
    子女蔡宇傑、蔡幸容、蔡幸恩，均已成年。原告於101年間
    發現被告與第三者外遇，被告否認，兩造冷戰，被告慢慢將
    個人物品攜離，漸漸不回家，103年間被告興起開設公司之
    念頭，而原告不同意，致雙方爭吵無法溝通，被告自此離家
    迄今未歸，亦對於原告及子女未有所聞問，近日家中收到被
    告法院文件，始知被告因公司經營不善在外欠下鉅額債務，
    原告因此背負極大精神壓力患病。被告至遲自103年5月起即
    未與原告共同生活，兩造分居迄今已逾7年，婚姻發生嚴重
    破綻，難以繼續再維持，爰依民法第1052條第1項第5款及同
    條第2項，請求法院擇一有利判決離婚等語。並聲明：如主
    文所示。
二、被告未於言詞辯論期日到場，亦未提出任何書狀作任何聲明
    或陳述。
三、本院之判斷：
(一)原告主張兩造於67年6月4日結婚，婚姻關係現仍存續中，業
    據原告陳明在卷，並提出兩造之戶籍謄本為證，此部分事實
    ，堪信為真實。
(二)原告主張其於101年間發現被告與第三者外遇，雖被告否認
    ，然其後持續將個人物品攜離，漸不返家，嗣於103年間被
    告興起開設公司之念頭，而原告不同意，致雙方爭吵無法溝
    通，被告自此離家迄今未歸，亦對於原告及子女未有所聞問
    ，被告至遲自103年5月起即未與原告共同生活，兩造分居迄
    今已逾7年等情，業經證人即兩造之女蔡幸恩於本院審理時
    證稱：被告離家迄今快10年了，當時被告要做生意開公司，
    但原告不希望他開，且被告在外面有別的女生，因蔡宇傑、
    蔡幸容在被告開的營造公司工作一段時間，有風聲傳到蔡宇
    傑、蔡幸容耳裡，被告有跟別的女生在一起，且不只一人，
    蔡幸容有看過被告和別的女性一起，亦曾有營造公司前同事
    傳訊息向蔡宇傑表示，有新進員工自稱是被告兒子，說被告
    都會罩他，該員工姓陳，剛好跟被告離家時外遇的女性同姓
    氏，且被告離家前曾聽聞兩造因被告外遇事情而爭執，被告
    就陸陸續續把家中物品搬出去，後來就不回家。雖然被告剛
    開始離家時在除夕晚上會回來吃飯待一晚，但隔天出門就沒
    有回來，這幾年則是連過年都沒有回來，且被告回來時兩造
    都會起爭執等語，是原告主張被告於兩造婚姻關係存續中與
    第三者外遇，且被告無故離家未歸，兩造分居迄今已逾7年
    等情，堪認屬實。而被告經合法通知，未於言詞辯論期日到
    場，亦未提出任何書狀爭執或否認原告此部分主張，是原告
    此部分主張，應堪採信。
(三)按民法第1052條第2項規定：「有前項以外之重大事由，難
    以維持婚姻者，夫妻之一方得請求離婚。但其事由應由夫妻
    之一方負責者，僅他方得請求離婚」，上開法條所稱「有前
    項以外之重大事由，難以維持婚姻者」，係以婚姻是否已生
    破綻而無回復之希望為其判斷之標準。而婚姻是否已生破綻
    無回復之希望，則應依客觀之標準，即難以維持婚姻之事實
    ，是否已達於倘處於同一境況，任何人均將喪失維持婚姻之
    意願而定，不可由原告已喪失維持婚姻意欲之主觀面加以認
    定（最高法院87年台上字第1304號、95年台上字第2924號民
    事判決意旨參照）。又所謂「有前項以外之重大事由，難以
    維持婚姻者」，乃抽象的、概括的離婚事由，係民法親屬編
    於74年修正時，為因應實際需要，參酌各國立法例，導入破
    綻主義思想所增設，其目的在使夫妻請求裁判離婚之事由較
    富彈性。但其事由應由夫妻一方負責者，僅他方得請求離婚
    ，是其所採者為消極破綻主義精神，而非積極破綻主義。因
    此，若夫妻雙方均為有責時，則應衡量比較雙方之有責程度
    ，而許責任較輕之一方向應負主要責任之他方請求離婚，如
    雙方之有責程度相同，則雙方均得請求離婚，以符公平，且
    符合民法第1052條第2項規定之立法目的（最高法院90年台
    上字第1965號、95年度台上字第1450號民事判決意旨參照）
    。又婚姻以組織家庭，共同生活為目的。我國民法親屬編第
    2章第3節明定婚姻之普通效力，其中民法第1001條規定夫妻
    之同居義務，即在彰顯婚姻以組織家庭、共同生活為目的之
    本質，故如有足以破壞共同生活，或難以維持共同生活之情
    事發生，允宜許其離婚以消滅婚姻關係；又婚姻係以夫妻雙
    方情感為基礎，以共同生活為目的，配偶間應本相互協力保
    持其共同生活之圓滿、安全及幸福，若此基礎不復存在，致
    夫妻無法共同生活，且無復合之可能，即應認有難以維持婚
    姻之重大事由存在。
(四)本院依上開調查結果，可知被告無正當理由離家未歸，兩造
    分居迄今已逾7年，且被告亦於兩造婚姻關係存續中與第三
    者外遇。再者原告提起本件離婚訴訟，被告雖曾於本院110
    年12月8日調解期日到場，卻於報到後自行離去，不願與原
    告協商，事後亦未與原告聯繫，顯無繼續維繫雙方感情之意
    願，足見兩造長期僅有夫妻之名，並無夫妻之實。復參以兩
    造現仍分居，各行其事，已長期未有聯絡，亦無維持婚姻及
    共創美滿生活之意圖及計劃，難期日後維持圓滿生活，此與
    夫妻以共同生活、同甘共苦、共創幸福家庭生活之本質相悖
    ，益徵雙方已然絕決，夫妻情分已盡，難期繼續共處，依上
    所述，任何人倘處於同一境況，應認均將喪失維持婚姻關係
    之意願，兩造間確有難以維持婚姻之重大事由，且此項重大
    事由並無證據顯示原告之可責性超逾被告。從而，原告依民
    法第1052條第2項之規定，訴請判准兩造離婚，為有理由，
    應予准許。至原告雖併主張依民法第1052條第1項第5款事由
    訴請離婚，然原告已表明就所主張離婚之事由請求本院擇一
    判決准予離婚，本院既已依民法第1052條第2項規定判准離
    婚，其他事由即無庸再為審認，附此敘明。
四、訴訟費用負擔之依據：家事事件法第51條，民事訴訟法第78
    條。
中    華    民    國   111    年     2    月    25    日
                  家事第二庭  法  官  陳秋君
以上正本係照原本作成。　　　　　　　　　
如對本判決上訴，須於判決送達後20日之不變期間內，向本院提
出上訴狀。如委任律師提起上訴者，應一併繳納上訴審裁判費。
中　　華　　民　　國　　111 　年　　2 　　月　　25　　日
                              書記官  林宜宣